臺灣板橋地方法院刑事判決　　　　　　95年度交簡上字第86號
上　訴　人
即　被　告　甲○○
選任辯護人　舒建中律師
上列上訴人即被告因過失傷害案件，不服本院95年度交簡字第54
1 號，中華民國95年5 月30日所為第一審簡易判決（聲請簡易判
決處刑案號：95年度偵字第7560號），提起上訴，本院管轄第二
審之合議庭裁定依簡式審判程序審理，並判決如下：
　　主　文
上訴駁回。
甲○○緩刑貳年。
　　事　實
一、甲○○前因違反懲治走私條例案件，經臺灣高雄地方法院以
    86年度訴字第3277號判決判處有期徒刑五月，緩刑三年，並
    於民國86年12月11日確定，於89年12月11日緩刑期滿，而緩
    刑之宣告未經撤銷，其刑之宣告失其效力（於本件不構成累
    犯）。詎其不知警惕，竟於94年12月28日17時20分許，駕駛
    車牌號碼7525-DL 號自小客車，沿臺北縣新莊市○○路往樹
    林方向行駛，行經臺北縣新莊市○○路環河幹72之2 號前，
    本應注意行車應注意車前狀況，並隨時採取必要之安全措施
    ，而依當時之情況，並無不能注意之情事，竟疏未注意，於
    塞車之情形下，行車起步時未與前車保持安全車距，而與前
    方沿同方向行駛之曾麗芳所駕駛車牌號碼F8-3039 號自小客
    車發生擦撞，致乘坐於曾麗芳所駕駛前開自小客車之乙○○
    因身體碰撞，而受有頭部創傷、胸部挫傷、頭部外傷及腦震
    盪之傷害。甲○○則於肇事後停留現場，待員警據報前來處
    理時，當場承認肇事而接受裁判。
二、案經乙○○訴由臺灣板橋地方法院檢察署檢察官偵查後聲請
    以簡易判決處刑。
    理  由
一、訊據被告甲○○對於上揭犯罪事實均坦承不諱，核與告訴人
    乙○○指訴之情節相符。況告訴人因本件車禍事故致受有頭
    部創傷、胸部挫傷、頭部外傷及腦震盪之傷害等情，亦有卷
    附亞東紀念醫院與馬偕醫院所出具之告訴人之診斷證明書可
    稽（見95年度他字第893 號偵查卷第4 至5 頁）。再按「汽
    車行駛時，駕駛人應注意車前狀況及兩車併行之間隔，並隨
    時採取必要之安全措施」，道路交通安全規則第94條第3 項
    定有明文。被告駕車應與前車保持一定安全間隔，並隨時採
    取必要之安全措施以防止發生危險事故，而當時天候係陰、
    夜間有照明，道路狀況亦為乾燥、無缺陷、無障礙物之柏油
    路面，視距良好等情，此有臺北縣政府警察局新莊分局製作
    之道路交通事故現場圖、道路交通事故調查報告表(一)、(二)、
    車損及現場照片共十一幀等文件附卷可稽（見95年度偵字第
    7560號偵查卷第17至23頁），即被告並無不能注意之情事，
    詎其竟疏未注意上揭規定而肇禍，被告自應負過失罪責甚明
    。足徵因被告之上開過失行為，致撞擊告訴人所乘坐之車輛
    ，告訴人因此受傷，是被告之過失行為與告訴人受傷間顯有
    相當因果關係甚明。事證明確，被告犯行堪以認定，應予依
    法論科。
二、核被告所為，係犯刑法第284 條第1 項之因過失傷害人罪。
    被告於肇事後，於有偵查權限之機關及公務員發覺其犯罪前
    ，即在警方據報前往現場處理時在場，且向警方自首坦承肇
    事，接受裁判等情，此有臺北縣政府警察局新莊分局交通事
    故肇事人自首情形紀錄表一件附卷足參（見95年度偵字第75
    60號偵查卷第21頁）。復按「行為後法律有變更者，適用行
    為時之法律；但行為後之法律有利於行為人者，適用最有利
    於行為人之法律」，刑法第2 條第1 項定有明文，被告於犯
    上開過失傷害罪時之刑法第62條係規定：「對於未發覺之罪
    自首而接受裁判者，減輕其刑。但有特別規定者，依其規定
    」，惟95年7 月1 日修正公布施行之刑法第62條則規定：「
    對於未發覺之罪自首而接受裁判者，『得』減輕其刑。但有
    特別規定者，依其規定」，比較修正前後有關自首之規定，
    以95年7 月1 日修正公布施行前之規定，較有利於被告，則
    應依刑法第2 條第1 項前段，適用修正前刑法第62條前段之
    規定減輕其刑。原審以被告罪證明確，適用刑事訴訟法第44
    9 條第1 項前段、第3 項，刑法第284 條第1 項前段、第62
    條前段、第41條第1 項前段，罰金罰鍰提高標準條例第1 條
    前段、第2 條之規定，並審酌被告本件犯行係出於疏失等一
    切情狀，量處被告有期徒刑三月，並諭知易科罰金以300 元
    銀元折算一日（查被告行為後，刑法已於94年2 月2 日修正
    公布，並於95年7 月1 日施行，茲比較新舊法，依被告於行
    為時之刑法第41條第1 項前段規定：「犯最重本刑為五年以
    下有期徒刑以下之刑之罪，而受六個月以下有期徒刑或拘役
    之宣告，因身體、教育、職業、家庭之關係或其他正當事由
    ，執行顯有困難者，得以1 元以上3 元以下折算一日，易科
    罰金。」而行為時之易科罰金之折算標準，修正前罰金罰鍰
    提高標準條例第2 條前段＜現已刪除＞規定，就其原定數額
    提高為100 倍折算一日，則本件被告行為時之易科罰金折算
    標準，應以銀行100 元以上300 元以下折算一日，如折算為
    新臺幣後，應以新臺幣300 元以上900 元以下折算一日。惟
    刑法修正後第41條第1 項前段規定：「犯最重本刑為五年以
    下有期徒刑以下之刑之罪，而受6 個月以下有期徒刑或拘役
    之宣告者，得以新臺幣1 千元、2 千元或3 千元折算一日，
    易科罰金。」比較修正前後之易科罰金折算標準，以修正前
    之規定較有利於行為人之被告，依修正後刑法第2 條第1 項
    前段規定，應適用修正前刑法第41條第1 項前段之規定，定
    其易科罰金之折算標準），本院經核原審判決之認事用法，
    核無不合，量刑亦屬妥適，並無明顯違反比例原則輕重失衡
    之情事。上訴人即被告提起上訴，為無理由，應予駁回。
三、復按被告於行為後，刑法於94年2 月2 日修正公布，95年7
    月1 日施行，有關緩刑之規定，犯罪在新法施行前，新法施
    行後裁判，緩刑之宣告，應適用新法第74條之規定，有最高
    法院95年度第8 次刑事庭會議紀錄可考。又本院合議庭審酌
    被告在提起上訴後，業已坦承全部犯行，且已當庭賠償告訴
    人新臺幣六萬元，故告訴人表明願意原諒被告（見本院95年
    11月24日準備程序筆錄、本院96年1 月5 日審判筆錄）等情
    ，且被告前雖因違反懲治走私條例案件，經臺灣高雄地方法
    院以86年度訴字第3277號判決判處有期徒刑五月，緩刑三年
    ，並於86年12月11日確定，於89年12月11日緩刑期滿，而緩
    刑之宣告未經撤銷，其刑之宣告失其效力等情，此有卷附臺
    灣高等法院被告前案紀錄表可按，被告前開刑之宣告既失其
    效力，相當於被告前未曾受有期徒刑以上刑之宣告，且被告
    事後坦承犯行，已與告訴人達成和解，被告歷此偵審程序及
    罪刑之宣告後，應知警惕而無再犯之虞，因認所宣告之刑以
    暫不執行其刑為適當，揆諸上開說明，爰依修正後刑法第74
    條第1 項第1 款規定，宣告緩刑二年，以勵自新。
四、另依修正後刑法第2 條第1 項規定，以適用行為時法為原則
    ，惟如裁判時法有利於行為人，則例外的適用裁判時法。即
    修正後之規定係以適用行為時法為原則，因此原判決雖未及
    比較適用，然被告上訴本院合議庭後，經比較新舊法，行為
    後之法律並非較有利於行為人，仍應適用行為時法，則原判
    決適用行為時法即無不當，自不構成撤銷之事由，併此指明
    。
五、末按「除被告所犯為死刑、無期徒刑、最輕本刑為三年以上
    有期徒刑之罪或高等法院管轄第一審案件者外，於前條第一
    項程序進行中，被告先就被訴事實為有罪之陳述時，審判長
    得告知被告簡式審判程序之旨，並聽取當事人、代理人、辯
    護人及輔佐人之意見後，裁定進行簡式審判程序。」，刑事
    訴訟法第273 條之1 第1 項定有明文。查本件被告所犯上開
    過失傷害罪，並非最輕本刑為三年以上有期徒刑之罪，且被
    告於本院95年11月24日準備程序與96年1 月5 日審判程序進
    行中，復就被訴之事實為有罪之陳述，經告知被告簡式審判
    程序之旨，被告及公訴人對於本件改依簡式審判程序審理亦
    均表示無意見，是本院即依刑事訴訟法第455 條之1 第3 項
    準用同法第364 條及前揭同法第273 條之1 第1 項之規定，
    裁定本件進行簡式審判程序，末此敘明。
據上論斷，應依刑事訴訟法第455 條之1 第1 項、第3 項、第36
4 條、第273 條之1 第1 項、第368 條，刑法第74條第1 項第1
款，判決如主文。
本案經檢察官王聖涵到庭執行職務。
中    華    民    國    96    年    1     月    26    日
              刑事第十九庭  審判長法  官  許必奇
                                  法  官  曾正耀
                                  法  官  鄧雅心
不得上訴。
                                  書記官  金和國
中    華    民    國    96    年    1     月    26    日
